【裁判字號】    99,訴,294
【裁判日期】    990623
【裁判案由】    強盜等
【裁判全文】
臺灣雲林地方法院刑事判決               99年度訴字第294號
公  訴  人  臺灣雲林地方法院檢察署檢察官
被      告  丁○○
指定辯護人  本院公設辯護人丙○○
上列被告因強盜等案件，經檢察官提起公訴（99年度偵字第1540
號），本院判決如下：
    主  文
丁○○竊盜，累犯，處有期徒刑柒月。又攜帶兇器竊盜，因防護
贓物、脫免逮捕，而當場施以強暴，累犯，處有期徒刑肆年拾月
。應執行有期徒刑伍年。
    事  實
一、丁○○前於民國97年間因竊盜案件，經臺灣士林地方法院以
    97年度易字第259 號判決判處有期徒刑8 月，其不服提起上
    訴後，由臺灣高等法院以97年度上易字第759 判決駁回上訴
    確定；又於同年間因竊盜案件，經臺灣臺北地方法院以97年
    度易字第2333號判決判處有期徒刑10月確定，上開2 罪，嗣
    經臺灣臺北地方法院以98年度聲字第297 號裁定應執行有期
    徒刑1 年5 月確定，並接續執行，甫於99年2 月1 日縮短刑
    期執行完畢出監。詎仍不知悔改，意圖為自己不法之所有，
    分別為下列行為：
  (一)於99年3 月29日上午9 時30分許，至甲○○位在雲林縣林內
    鄉烏塗村忠庄16號住處之寢室內（侵入住宅部分未據告訴）
    ，徒手竊取甲○○所有之項鍊2 條、手鍊1 條、戒指1 只、
    18K 金項鍊1 條及龍銀1 枚（前開財物價值共約新臺幣5 、
    6 萬元）。得手後，放置於所穿著衣物口袋內，嗣再著手犯
    罪事實(二)之犯行時，為戊○○○發覺，逃逸過程中遺失項鍊
    2 條、手鍊1 條、18K 金項鍊1 條及龍銀1 枚。
  (二)於99年3 月29日上午11時許，前往雲林縣林內鄉烏塗村忠庄
    5 號戊○○○之住處內（侵入住宅部分未據告訴），持戊○○○所有置於該屋內樓梯間之客觀上足以對人身安全產生危
    害之螺絲起子1 支（曾扣案，嗣經警發還戊○○○領回），
    撬開戊○○○房間內之衣櫃，竊取戊○○○所有之數位相機
    1 台、手錶2 只、皮包1 只及撲滿1 個，得手後，正欲離去
    時，為戊○○○發覺，丁○○為防護贓物及脫免逮捕，竟持
    上開螺絲起子，朝戊○○○之手臂刺擊2 次，並碰觸到戊○○○之左上手臂，以此方式當場對戊○○○施以強暴，至使
    戊○○○因而心生恐懼，難以抗拒，一直往後退，並大聲求
    救，任丁○○取走上開財物（撲滿除外）而逃離現場。
二、案經甲○○、戊○○○訴由雲林縣警察局斗六分局報請臺灣
    雲林地方法院檢察署檢察官偵查起訴。
    理  由
一、證據能力之認定：
  (一)按被告以外之人於審判外之言詞或書面陳述，除法律有規定
    者外，不得作為證據，刑事訴訟法第159 條第1 項定有明文
    。證人戊○○○之警詢筆錄，對被告而言，屬被告以外之人
    於審判外之言詞陳述，被告及其辯護人既不同意作為證據（
    見本院卷第34頁反面），依前開規定，自不得作為認定被告
    有無起訴書所指犯罪之證據。
  (二)又按被告以外之人於偵查中向檢察官所為陳述，除顯有不可
    信之情況者外，得為證據，刑事訴訟法第159 條之1 第2 項
    定有明文。檢察官在偵查中對被告以外之人所為之偵查筆錄
    ，性質上屬傳聞證據，惟刑事訴訟法規定檢察官代表國家偵
    查犯罪、實施公訴，依法其有訊問被告、證人及鑑定人之權
    ，證人、鑑定人並須具結，而實務運作時，檢察官偵查中向
    被告以外之人所取得之陳述，原則上均能遵守法律規定，不
    致違法取供，其可信度極高，職是，被告以外之人前於偵查
    中已具結而為證述，除反對該項供述得具有證據能力之一方
    ，已釋明「顯有不可信之情況」之理由外，不宜遽指該證人
    於偵查中之陳述不具證據能力。經查，甲○○、戊○○○在
    檢察官面前之證述筆錄，係檢察官令其以證人身分具結後所
    為之證述，有該證人結文附卷可稽。被告及辯護人均未提及
    檢察官在訊問時有不法取供之情形，亦未釋明上開證人之證
    述有何顯不可信之情況，依上開規定，該證人在檢察官面前
    之證述筆錄，自得作為本案證據使用。
  (三)按被告以外之人於審判外之陳述，雖不符前4 條之規定，而
    經當事人於審判程式同意作為證據，法院審酌該言詞陳述或
    書面陳述作成時之情況，認為適當者，亦得為證據；當事人
    、代理人或辯護人於法院調查證據時，知有第159 條第1 項
    不得為證據之情形，而未於言詞辯論終結前聲明異議者，視
    為有前項之同意，刑事訴訟法第159 條之5 定有明文。查本
    件被告或其選任辯護人對於本案以下所引被告以外之人於審
    判外之陳述，均明示同意具有證據能力。審酌各該證據均依
    法定程式作成，且經於審判期日就上開證據進行調查、辯論
    ，並未發現有不當取供之情事，故認宜作為本件犯罪之證據
    ，有證據能力，合先敘明。
二、認定犯罪事實所憑之證據及其認定之理由：
    上開犯罪事實，業據被告丁○○於本院審理中坦承不諱（見
    本院卷第47頁正面），核與告訴人甲○○於警詢時之指訴（
    見偵卷第12頁至第15頁）及戊○○○於偵查中之證述（見偵
    卷第101 頁至第102 頁、第107 頁至第108 頁）情節相符，
    並有搜索扣押筆錄、扣押物品目錄表、甲○○與戊○○○所
    出具之贓物認領保管單、現場圖各1 份及現場照片共22張在
    卷可稽（見偵卷第21頁至第24頁、第26頁至第27頁、第28頁
    至第30頁、第73頁至第79頁及第86頁至第87頁），足認被告
    之自白與事實相符，可以採信。是本件事證明確，被告前述
    犯行洵堪認定，應依法論科。
三、論罪科刑之理由：
  (一)按刑法上所謂兇器，其種類並無限制，凡客觀上對於人之生
    命、身體、安全構成威脅，具有危險性之兇器均屬之，且祇
    須行竊時攜帶此種具有危險性之兇器為已足，並不以攜帶之
    初有行兇之意圖為必要，有最高法院79年台上字第5253號判
    例可資參照。查本件被告竊取戊○○○財物並持之施以強暴
    行為之工具，即螺絲起子1 支，雖曾扣案，嗣經警發還予戊○○○，此有扣押物品目錄表及本院洽辦公務電話紀錄單在
    卷可考，然該螺絲起子長度（含柄部分）約為18公分（此經
    被告於本院審理時當場筆劃測量之結果，見本院卷第50頁正
    面），材質為鐵製，尖頭為十字，已據被告及被害人戊○○○當庭陳稱在卷（見本院卷第50頁反面），核與員警拍攝之
    贓證物照片所示之螺絲起子型式大致吻合（見偵卷第29頁）
    ，是該螺絲起子應為一般常見之十字螺絲起子，質地堅硬，
    外觀材質及其使用方式，均對人身安全足以產生危害，自屬
    兇器無誤。又司法院大法官會議釋字第630 號解釋，就刑法
    第329 條準強盜罪作成解釋，謂該條之強暴、脅迫構成要件
    行為，乃指達於使人難以抗拒之程度者而言，依被告持上開
    螺絲起子朝向戊○○○手臂刺擊2 次之舉，雖未刺入身體，
    但已碰觸到其左上手臂，足見被告已有攜帶兇器及強暴之客
    觀行為，乃意在阻止所竊之財物被戊○○○取回及避免遭受
    戊○○○之逮捕而壓抑戊○○○之抗拒，已達使戊○○○難
    以抗拒之程度（戊○○○因而一直後退，無法阻止被告離去
    ）。核被告就犯罪事實一之(一)所為，係犯刑法第320 條第1
    項之竊盜罪；就犯罪事實一之(二)所為，係犯刑法第329 條、
    第330 條第1 項攜帶兇器之加重準強盜罪。又被告所犯上開
    2 罪，犯意各別，行為互殊，應予分論併罰。再被告有如事
    實欄所載前案科刑及執行之情形，有臺灣高等法院被告前案
    紀錄表在卷可考，其於有期徒刑執行完畢後5 年內，故意再
    犯本案有期徒刑以上之各罪，均為累犯，上開2 罪各應依刑
    法第47條第1 項之規定加重其刑。
  (二)又被告前開加重準強盜犯行，固屬不當，應予非難，然被告
    係在戊○○○住處取得螺絲起子用以撬開衣櫃行竊，相較於
    自始即攜帶兇器至竊盜現場行竊為輕。又被告竊取財物後為
    戊○○○發覺，為防護贓物及急欲逃逸，一時情急之下，雖
    有持手上之螺絲起子，對戊○○○施以強暴之行為，惟其見
    戊○○○已後退之際，旋即離去，並未進一步攻擊戊○○○
    ，且蔡江敏尚未因此而受傷，其為防護贓物及脫免逮捕所實
    施強暴之情節及其所生之危害，亦屬非重，再者，戊○○○
    亦在本院審理中表示願意原諒被告（見本院卷第50頁反面）
    。本院認如量處被告加重準強盜罪法定本刑最低度之刑（即
    有期徒刑7 年），依本件實際犯罪之情狀而言，尚屬過苛，
    顯屬情輕法重，確有值得憫恕之理由，爰依刑法第59條之規
    定，就被告加重準強盜犯行部分酌量減輕其刑，並依法先加
    後減之。
  (三)本院審酌：
    1.被告前因竊盜案件，甫於99年2 月1 日執行完畢出監，仍
      不知悔改，於99年3 月29日，即再犯上開竊盜及加重準強
      盜等犯行，惡性顯然不輕。
    2.被告自稱教育程度僅小學肄業，所受法治教育程度較低，
      且年逾半百，尋找工作不易，惟其行竊之舉，乃屬任意侵
      害他人之財產法益，破壞善良人民對平和生活秩序之期待
      與保障，尚非可取。且就上開事實欄一之(二)部分，復持螺
      絲起子兇器行竊，為防護贓物及脫免逮捕，竟進而持之對
      戊○○○施以強暴行為，對其之生命、身體安全造成嚴重
      威脅，影響社會秩序不輕。
    3.復審酌被告犯後坦承犯行，犯後態度良好，深具悔意，並
      當庭向被害甲○○表示願意賠償之意（惟迄今仍未賠償）
      ，被害人戊○○○亦當庭表示願意原諒被告，暨被告犯罪
      之動機、本件犯罪所生之危害等一切情狀，分別量處如主
      文所示之刑，並定其應執行之刑。
  (四)至未扣案之螺絲起子1 支，雖係供被告為犯罪事實一(二)之犯
    行所用之物，然為被害人戊○○○所有，亦經警發還予戊○○○，已如前述，自不另為沒收之諭知，附此敘明。
據上論斷，應依刑事訴訟法第299 條第1 項前段，刑法第320 條
第1 項、第329 條、第330 條第1 項、第47條第1 項、第59條、
第51條第5 款，刑法施行法第1 條之1 ，判決如主文。
本案經檢察官乙○○到庭執行職務。
中    華    民    國    99    年    6     月    23    日
                  刑事第二庭    審判長法  官  陳定國
                                      法  官  曾鴻文
                                      法  官  周欣怡
以上正本證明與原本無異。
如不服本判決應於收受判決後10日內向本院提出上訴書狀，並應
敘述具體理由；其未敘述上訴理由者，應於上訴期間屆滿後20日
內向本院補提理由書（均須按他造當事人之人數附繕本）。「切
勿逕送上級法院」。
                                      書記官  林惠鳳
中    華    民    國    99    年    6     月    23    日
附錄論罪科刑法條全文：
中華民國刑法第320條
（普通竊盜罪、竊佔罪）
意圖為自己或第三人不法之所有，而竊取他人之動產者，為竊盜
罪，處5  年以下有期徒刑、拘役或 5 百元以下罰金。
意圖為自己或第三人不法之利益，而竊佔他人之不動產者，依前
項之規定處斷。
前二項之未遂犯罰之。
中華民國刑法第329條
（準強盜罪）
竊盜或搶奪，因防護贓物、脫免逮捕或湮滅罪證，而當場施以強
暴脅迫者，以強盜論。
中華民國刑法第330條
（加重強盜罪）
犯強盜罪而有第 321 條第 1 項各款情形之一者，處 7 年以上
有期徒刑。
前項之未遂犯罰之。

司法院資訊處製作；財團法人民間司法改革基金會備份。
